臺灣士林地方法院刑事判決　　　　　　 95年度簡上字第127號
上　訴　人
即　被　告　甲○○
上列上訴人即被告因妨害電腦使用案件，不服本院民國95年6 月
20日95年度士簡字第728 號第一審判決（聲請簡易判決處刑案號
：95年度偵字第316 號），提起上訴，本院管轄之第二審合議庭
判決如下：
    主  文
上訴駁回。
甲○○緩刑貳年。
    事實及理由
一、本案經本院審理結果，認原審以上訴人即被告甲○○罪證明
    確，因而援引刑事訴訟法第449 條第1 項前段、第454 條第
    2 項，刑法第359 條、第41條第1 項，罰金罰鍰提高標準條
    例第2 條之規定，判處被告甲○○有期徒刑3 月，並諭知易
    科罰金之折算標準，經核其認事用法及量刑均無不當，應予
    維持，除引用第一審刑事簡易判決書記載之事實、證據及理
    由（如附件）外，並補充：
  (一)被告於本院調查、審理時之自白（參本院民國95年12月12日
    準備程序筆錄、95年12月28日審理筆錄）。
  (二)被告行為後，刑法已於94年2 月2 日修正公布，並於95年7
    月1 日施行，修正後刑法第2 條第1 項規定：「行為後法律
    有變更者，適用行為時之法律。但行為後之法律有利於行為
    人者，適用最有利於行為人之法律。」係規範行為後法律變
    更所生新舊法律比較適用之準據法，於新法施行後，應適用
    修正後刑法第2 條第1 項之規定，為「從舊從輕」之比較。
    經查：
  1.刑法第359 條之罪，其法定刑得科（銀元）20萬元以下罰金
    ，依被告行為時之修正前刑法第33條第5 款規定：「主刑之
    種類如下：五、罰金：1 元以上。」，換算新台幣之後，為
    新台幣3 元以上，而被告行為後，刑法第33條第5 款已修正
    為：「罰金：新臺幣1 千元以上，以百元計算之。」，經比
    較修正前後關於科處罰金刑之最低刑度規定，應適用被告行
    為時法即修正前刑法第33條第5 款之規定較有利於被告。另
    有關罰金之貨幣單位及提高標準，為因應刑法第33條第5款
    之修正，刑法施行法第1 條之1 第1 項雖規定「中華民國九
    十四年一月七日刑法修正施行後，刑法分則編所定罰金之貨
    幣單位為新臺幣」；然考量刑法新制施行以後，刑法分則編
    所定罰金已無「罰金罰鍰提高標準條例」及「現行法規所定
    貨幣單位折算新臺幣條例」之適用，為使罰金數額趨於一致
    ，避免新舊法律之比較適用，刑法施行法第1 條之1 第2項
    遂規定「九十四年一月七日刑法修正時，刑法分則編未修正
    之條文定有罰金者，自九十四年一月七日刑法修正施行後，
    就其所定數額提高為三十倍。但七十二年六月二十六日至九
    十四年一月七日新增或修正之條文，就其所定數額提高為三
    倍」。即在95年6 月30日以前，刑法分則編所定罰金之貨幣
    單位固為銀元，且部分條文亦應適用罰金罰鍰提高標準條例
    第1 條前段規定提高倍數；自95年7 月1 日以後，刑法分則
    編所定罰金之貨幣單位則為新臺幣，並應一律依刑法施行法
    第1 條之1 第2 項規定，提高其倍數為三倍或三十倍不等。
    惟經折算結果，無論新制施行前、後，刑法分則編所定罰金
    數額之內涵實無不同；即刑法分則編有關罰金刑之貨幣單位
    ，雖已由「銀元」改為「新臺幣」，然法院所得判處之罰金
    最高數額實並無二致，即所涉刑罰之實質內涵俱未變更。是
    自95年7 月1 日起，刑法分則編所定條文雖應一律適用刑法
    施行法第1 條之1 之規定，然此既非法律變更，亦核無新舊
    法律比較適用之問題。
  2.被告行為時之刑法第41條第1 項前段規定：「犯最重本刑為
    5 年以下有期徒刑以下之刑之罪，而受6 個月以下有期徒刑
    或拘役之宣告，因身體、教育、職業、家庭之關係或其他正
    當事由，執行顯有困難者，得以1 元以上3 元以下折算1 日
    ，易科罰金。」，又被告行為時之易科罰金折算標準，修正
    前罰金罰鍰提高標準條例第2 條前段（現已刪除）規定，就
    其原定數額提高為100 倍折算1 日，則本件被告行為時之易
    科罰金折算標準，應以銀元300 元折算1 日，經折算為新臺
    幣後，應以新臺幣900 元折算為1 日。惟95年7 月1 日修正
    公布施行之刑法第41條第1 項前段則規定：「犯最重本刑為
    5 年以下有期徒刑以下之刑之罪，而受6 個月以下有期徒刑
    或拘役之宣告者，得以新臺幣1, 000元、2,000 元或3,000
    元折算1 日，易科罰金。」，比較修正前後之易科罰金折算
    標準，以95年7 月1 日修正公布施行前之規定，較有利於被
    告，則應依刑法第2 條第1 項前段，適用修正前刑法第41條
    第1 項前段規定，定其折算標準。
  3.經綜合比較，本件應適用修正前刑法。
  4.依上所述，原審法院雖未及為新舊法之比較適用，然經本院
    比較新舊法之結果，仍應適用被告行為時之法律，亦即原審
    判決適用之法律並無不當，自不構成撤銷之原因，併此敘明
    。
二、被告上訴意旨略以：伊已與告訴人公司達成和解，也承認犯
    罪，原審量刑過重，請求給予緩刑等語。查關於刑之量定係
    實體上賦予法院得為自由裁量之事項，倘其未逾越法律所規
    定之範圍或濫用其權限，即不得任意指摘為違法或不當。本
    案原審法院斟酌被告犯罪之動機、對告訴人華經公司造成之
    損害、情節非輕、否認犯行之態度等一切情狀，量處如上之
    刑，並諭知易科罰金之折算標準，經核刑度尚屬允洽，並無
    違法不當，是上訴人指摘量刑過重，為無理由，自應將其上
    訴駁回。
三、次按刑法規範發生變更時，檢討跨越新舊法之適用關係，判
    斷基準應在其所規範之對象，而非全然繫於行為時與否；又
    宣告緩刑，應就被告有無再犯之虞，及能否由於刑罰之宣告
    而策其自新等，加以審酌，與被告之犯罪情節，並無必然關
    係，最高法院95年台上字第4118號判決已有指明，故緩刑之
    宣告與被告之犯罪行為無涉，職此，緩刑規定之變更，其適
    用關係乃以案件裁判時為準，要非以行為時為準，最高法院
    95 年5月23日刑事庭第8 次會議決議，認縱犯罪在新法施行
    前，緩刑之宣告，仍應適用新法第74條之規定，其理應即在
    此。查被告前未曾受有期徒刑以上刑之宣告，有臺灣高等法
    院被告全國前案紀錄表在卷可按，其因一時失慮，致罹刑章
    ，並於本院審理期間，已與告訴人華經公司成立和解，此經
    告訴人代理人薛欽峰律師於本院準備程序中表示：公司已經
    與被告達成和解，同意不再追究被告刑事責任，請庭上酌情
    給被告緩刑自新之機會等語，並有刑事陳報狀1 份附卷可稽
    （詳見本院卷第44頁），堪認被告確有悔意，歷此偵、審及
    刑之宣告教訓，本院信被告當知所警惕，信無再犯之虞，因
    認對於被告所宣告之刑，以暫不執行為適當，爰依裁判時法
    即修正後刑法第74條第1 項第1 款規定，併予宣告緩刑2 年
    ，以勵自新。
依刑事訴訟法第455 條之1 第3 項、第368 條、第373 條，刑法
第74條第1 項第1 款，判決如主文。
本案經檢察官方祥鴻到庭執行職務
中　　華　　民　　國　　96　　年　　1 　　月　　11　　日
                  刑事第五庭審判長法  官  周政達
                                  法  官  周群翔
                                  法  官  汪梅芬
以上正本證明與原本無異。
本件不得上訴。
                                  書記官  張成龍
中　　華　　民　　國　　96　　年　　1 　　月　　11　　日
